臺灣臺中地方法院刑事判決             100年度訴字第2332號
公  訴  人  臺灣臺中地方法院檢察署檢察官
被      告  鐘秀銀
上列被告因違反毒品危害防制條例案件，經檢察官提起公訴（
100 年度毒偵字第2100號），被告於準備程序中就被訴事實為有
罪之陳述，經告以簡式審判之旨，並聽取意見後，經本院合議庭
裁定由受命法官獨任行簡式審判程序，本院判決如下：
    主    文
鐘秀銀施用第一級毒品，累犯，處有期徒刑拾壹月。
    犯罪事實
一、鐘秀銀前於民國87年間，因施用第一、第二級毒品案件，經
    本院以87年度毒聲字第27號裁定送觀察、勒戒後，認有繼續
    施用毒品傾向，再經本院以87年度毒聲字第207號裁定令入
    戒治處所施以強制戒治一年，戒治滿三個月後，其成效經評
    定合格，再經本院以87年度毒聲字第2646號裁定停止戒治，
    所餘戒治期間，付保護管束，惟鐘秀銀復因違反保護管束應
    遵守事項之情節重大，再經本院以88年度毒聲字第1389號裁
    定撤銷停止戒治，令入戒治處所施以強制戒治，迄於89年1
    月9日期滿，經本院以87年度訴字第472號及87年度易字第12
    98號判處免刑確定；又於89年間因施用第一級毒品海洛因案
    件，經本院以90年度毒聲字第267號裁定令入戒治處所施以
    強制戒治一年，嗣經裁定停止戒治，所餘戒治期間付保護管
    束，刑事部分並由臺灣臺中地方法院檢察署檢察官提起公訴
    ，經本院以90年度訴字第305號判處有期徒刑11月，再經臺
    灣高等法院臺中分院以90年度上訴字第1419號駁回上訴而確
    定；鐘秀銀於上開停止戒治期間內，再有連續施用第一級毒
    品海洛因情事，經檢察官提起公訴後，本院以91年度訴字第
    1209號判處有期徒刑1年確定，嗣於93年2月20日因假釋付保
    護管束期滿，未經撤銷視為執行完畢。再因施用毒品案件，
    經本院以94年度訴字第1090號判處有期徒刑1年1月確定；另
    犯贓物案件經本院以95年度易字第2318號判處有期徒刑3月
    確定，上開2罪經本院以95年度聲字第4433號裁定應執行有
    期徒刑1年3月確定，於96年2月12日縮刑假釋出監，所餘期
    間交付保護管束至96年3月28日未被撤銷，而於該日執行完
    畢。
二、詎其猶不知警惕，復基於施用第一級毒品海洛因之犯意，於
    100年5月21日上午7時30分許，在臺中市○○區○○路1段67
    6號住處附近某宮廟前之友人車上，以將海洛因摻入香菸內
    點火燃燒後吸食其煙霧之方式，施用第一級毒品海洛因1次
    。鐘秀銀前因施用毒品案件，經臺灣臺中地方法院檢察署為
    緩起訴處分確定，其於緩起訴2年期間內，應按時接受採尿
    檢驗，而於100年5月23日上午9時26分許，在臺灣臺中地方
    法院檢察署觀護人室採集其尿液檢驗，結果呈嗎啡陽性反應
    ，而查悉上情。
三、案經臺灣臺中地方法院檢察署檢察官自動檢舉偵查起訴。
    理    由
一、查本件被告鐘秀銀所犯，非死刑、無期徒刑、最輕本刑為3
    年以上有期徒刑之罪，或高等法院管轄第一審之案件，被告
    於準備程序中，就前揭被訴事實為有罪之陳述，經受命法官
    告以簡式審判程序之旨，並聽取被告與公訴人之意見後，本
    院認無不得或不宜改依簡式審判程序進行之處，爰依刑事訴
    訟法第273條之1第1項、第284條之1，經合議庭評議後，裁
    定本件由受命法官獨任進行簡式審判程序，是本件之證據調
    查，依刑事訴訟法第273條之2規定，不受同法第159條第1項
    、第161條之2、第161條之3、第163條之1及第164條至170條
    規定之限制，合先敘明。
二、上開犯罪事實，業據被告鐘秀銀於本院準備程序及審理時坦
    承不諱，且被告於100年5月23日上午9時26分許，採集其尿
    液，經送驗結果，分別呈嗎啡陽性反應，有中山醫學大學附
    設醫院檢驗科藥物檢測中心原始編號000000000-0號尿液檢
    驗報告、臺灣臺中地方法院檢察署受保護管束人(被告)尿液
    檢體監管紀錄表等資料（見偵卷第2、3頁）在卷可證。又依
    文獻記載，施用海洛因後24小時內經由尿液排出之量可達使
    用劑量之80%，該種毒品於尿液中排出之最長時限，受施用
    劑量、施用方式、個人體質及代謝情況等因素影響，因個案
    而異，一般可檢出之最長時間為海洛因服用後2至4天；而施
    用甲基安非他命後24小時內，約有施用劑量之70%由尿中排
    出，該毒品於尿液中排出之最長時限，受施用劑量、施用方
    式、個人體質及代謝情況等因素影響，因個案而異，一般可
    檢出之最長時間為甲基安非他命1至5天等情，業經行政院衛
    生署管制藥品管理局90年5月4日管檢字第93902號函釋明確
    ，堪認被告上開自白確與事實相符，足以採信。本件事證明
    確，被告犯行洵堪認定。
三、按施用第一、二級毒品為犯罪行為，毒品危害防制條例第10
    條定有處罰明文。故施用第一、二級毒品者，依前揭規定本
    應科以刑罰。惟基於刑事政策，對合於一定條件之施用者，
    則依同條例第20條、第23條之規定，施以觀察、勒戒及強制
    戒治之保安處分。又毒品危害防制條例於92年7月9日修正公
    布，自93年1月9日施行，其中第20條、第23條將施用毒品之
    刑事處遇程序，區分為「初犯」及「5年內再犯」、「5年後
    再犯」。依其立法理由之說明：「初犯」，經觀察、勒戒或
    強制戒治後，應為不起訴處分或不付審理之裁定；經觀察、
    勒戒或強制戒治執行完畢釋放後，「5年內再犯」者，因其
    再犯率甚高，原實施之觀察、勒戒及強制戒治既已無法收其
    實效，爰依法追訴或裁定交付審理。至於經觀察、勒戒或強
    制戒治執行完畢釋放後，「5年後再犯」者，前所實施之觀
    察、勒戒或強制戒治已足以遮斷其施用毒品之毒癮，為期自
    新及協助其斷除毒癮，仍適用「初犯」規定，先經觀察、勒
    戒或強制戒治之程序。從而依修正後之規定，僅限於「初犯
    」及「5年後再犯」二種情形，始應先經觀察、勒戒或強制
    戒治程序。倘被告於5年內已再犯，經依法追訴處罰，縱其
    第3次（或第3次以上）再度施用毒品之時間，在初犯經觀察
    、勒戒或強制戒治執行完畢釋放5年以後，已不合於「5年後
    再犯」之規定，且因已於「5年內再犯」，顯見其再犯率甚
    高，原實施觀察、勒戒或強制戒治，已無法收其實效，即應
    依該條例第10條處罰。至於第3次（或第3次以上）施用毒品
    之時間，是否宜有期間限制？以多久為適宜？則分屬刑事政
    策、專門醫學之範圍，非審判機關所能決定，有待循立法途
    徑解決（最高法院97年度第5次刑事庭會議決議）。而查被
    告鐘秀銀有犯罪事實一、前案紀錄之事實，有臺灣高等法院
    被告前案紀錄表附卷足憑，是其於施用毒品案件經觀察勒戒
    及於5年內因施用毒品案件經法院論罪科刑執行完畢後，再
    犯毒品危害防制條例第10條第1項之罪，揆諸上開最高法院
    決議意旨，本案仍應予以依法論科，合先敘明。
四、查海洛因分別係毒品危害防制條例第2條第2項第1款規定之
    第一級毒品，是被告所為，係犯同條例第10條第1項之施用
    第一級毒品罪。被告施用第一級毒品前持有第一級毒品之低
    度行為，應為施用之高度行為所吸收，不另論罪。又被告有
    如犯罪事實一、之徒刑執行完畢事實，有臺灣高等法院被告
    前案紀錄表附卷可憑，其於有期徒刑執行完畢後5年內，再
    故意犯本件有期徒刑以上之罪，依刑法第47條第1項之規定
    ，構成累犯，並應加重其刑。爰審酌被告前已有多次施用毒
    品前科，有上開刑案紀錄表可查，今再為施用，顯見其意志
    不堅，無法戒絕毒癮，然施用毒品究屬戕害自身健康之犯罪
    ，被告施用毒品尚未造成他人明顯之危害，及本次施用毒品
    之嗎啡濃度為303ng/mL(閾值濃度為300ng/mL)，暨被告於本
    院審理中已坦承犯行，犯後態度尚稱良好，並兼衡被告犯罪
    之動機、目的、手段、智識程度國中畢業等一切情狀，量處
    如主文所示之刑，並定其應執行之刑，以示懲儆。又公訴人
    於本院審理時具體求處有期徒刑1年2月，本院審酌上情，認
    對被告處以如主文所示之刑罰，已足收懲儆之效，公訴人上
    揭對被告具體求刑之刑度範圍稍嫌過重，附此敘明。
據上論斷，應依刑事訴訟法第273條之1第1項、第299條第1項前
段，毒品危害防制條例第10條第1項，刑法第11條前段、第47條
第1項，判決如主文。
本案經檢察官廖聖民到庭執行職務。
中    華    民    國   100    年    9     月    27    日
                  刑事第四庭    法  官  李婉玉
以上正本證明與原本無異。
如不服本判決應於收受判決後10日內向本院提出上訴書狀，並應
敘述具體理由；其未敘述上訴理由者，應於上訴期間屆滿後20日
內向本院補提理由書（均須按他造當事人之人數附繕本）「切勿
逕送上級法院」。
                                書記官  林政佑
中    華    民    國   100    年    9     月    27    日
附錄論罪科刑法條
毒品危害防治條例第10條第1項
施用第一級毒品者，處 6 月以上 5 年以下有期徒刑。